【裁判字號】    99,自緝,1
【裁判日期】    990429
【裁判案由】    詐欺等
【裁判全文】
臺灣桃園地方法院刑事判決               99年度自緝字第1號
自  訴  人  酉○○○
            寅○○
            戊○○○
            己○○○
            未○○
            卯○○
            午○○
            辛○○○
            丙○○○
            癸○○○
            辰○○○
            壬○○
            巳○○
            申○○
            庚○○
            甲○○
            乙○○
            丑○○○
            子○○
被      告  丁○○
上列被告因詐欺等案件，經自訴人提起自訴（83年度自字第242
號），本院判決如下：
    主  文
本件免訴。
    理  由
一、自訴意旨略以：被告丁○○與其妻黃秀蓮2 人基於意圖為自
    己不法所有之犯意聯絡，藉口召集互助會，致自訴人陷於錯
    誤加入成為會員，即以他人名義冒標詐騙會款，復以惡性倒
    會之方式，將自訴人交付之會款侵占入己。另又謊稱急需用
    錢持偽造之支票向自訴人借款，嗣支票均遭退票，因認被告
    涉犯刑法第339 條詐欺取財、第335 條背信及第210 條偽造
    文書等罪嫌。
二、按時效完成者，應諭知免訴之判決，並得不經言詞辯論為之
    ，刑事訴訟法第302 條第2 款、第307 條分別定有明文。又
    按行為後法律有變更者，適用行為時之法律，但行為後之法
    律有利於行為人者，適用最有利於行為人之法律，95年7 月
    1 日修正施行之刑法第2 條第1 項定有明文。本條規定係關
    於新舊法比較適用之準據法，其本身無關行為可罰性要件之
    變更，故於95年7 月1 日刑法部分條文修正施行後，如有涉
    及比較新舊法之問題，即應逕依修正後刑法第2 條第1 項規
    定，為「從舊從輕」之比較（參見最高法院95年度第8 次刑
    事庭會議決議意旨）。查被告行為後，刑法第80條關於追訴
    權消滅時效之規定，修正前刑法第80條原規定：「追訴權，
    因下列期間內不行使而消滅：（一）死刑、無期徒刑或10年
    以上有期徒刑者，20年。（二）3 年以上10年未滿有期徒刑
    者，10年。（三）1 年以上3 年未滿有期徒刑者，5 年。（
    四）1 年未滿有期徒刑者，3 年。（五）拘役或罰金者，1
    年。前項期間自犯罪成立之日起算。但犯罪行為有連續或繼
    續之狀態者，自行為終了之日起算」，而修正後刑法第80條
    則規定：「追訴權，因下列期間內未起訴而消滅：（一）犯
    最重本刑為死刑、無期徒刑或10年以上有期徒刑之罪者，30
    年。（二）犯最重本刑為3 年以上10年未滿有期徒刑之罪者
    ，20年。（三）犯最重本刑為1 年以上3 年未滿有期徒刑之
    罪者，10年。（四）犯最重本刑為1 年未滿有期徒刑、拘役
    或罰金之罪者，5 年。前項期間自犯罪成立之日起算。但犯
    罪行為有繼續之狀態者，自行為終了之日起算」。本件被告
    涉犯之刑法339 條第1 項詐欺取財罪、刑法第335 條第1 項
    之侵占罪及刑法第210 條偽造文書罪，其等法定刑均為5 年
    以下有期徒刑，是依修正前刑法第80條之規定，追訴權時效
    期間為10年，修正後之刑法第80條則將追訴權時效期間提高
    為20年，經比較新舊法之結果，自以被告行為時之修正前刑
    法第80條規定對被告較為有利，是依刑法第2 條第1 項前段
    之規定，本件應適用被告行為時之修正前刑法第80條規定，
    則關於追訴權時效之停止進行，及其期間、計算，應一體適
    用修正前刑法第83條之規定，合先敘明。
三、又按追訴權之時效，如依法律之規定，偵查、起訴或審判之
    程序，不能開始或繼續時，停止其進行。停止原因繼續存在
    之期間，如達於第80條第1 項各款所定期間4 分之1 者，其
    停止原因視為消滅，修正前刑法第83條第1 、3 項定有明文
    。再者，刑法追訴權之時效規定，係指刑事追訴機關於法定
    期間內，怠於行使偵查、起訴、審判等追訴權，即生時效完
    成，而消滅追訴權之效果，故案經提起公訴或自訴後，被告
    在逃經依法通緝，致無法行使審判權時，其追訴權之時效，
    依同法第83條第1 項、第3 項之規定，應停止進行至法定追
    訴期間4 分之1 。按刑法第80條第1 項規定，追訴權因一定
    期間不行使而消滅，係指追訴機關於法定期間內，怠於行使
    追訴權，即生時效完成，而消滅追訴權之效果。故追訴權消
    滅時效之發生，應以不行使追訴權為其前提要件。
四、經查，（一）本件被告被訴涉犯刑法第339 條第1 項詐欺取
    財、第335 條背信及第210 條偽造文書等罪嫌，該等罪之最
    重本刑均為5 年，依修正前刑法第80條第1 項第2 款規定，
    追訴權時效為10年。（二）而被告於本院審理中因逃匿，經
    本院2 次發布通緝，致審判之程序不能繼續，依修正前刑法
    第83條第3 項之規定，追訴權之時效停止原因繼續存在期間
    達於時效期間4 分之1 者，停止原因視為消滅之規定，以本
    件追訴權時效為10年之4 分之1 計算，有2 年6 月時效停止
    進行。（三）又自自訴人於83年12月12日提起自訴繫屬本院
    日起至84年5 月5 日本院發布第一次通緝日止，共計5 月24
    日，暨自85年10月26日緝獲被告日起至86年10月24日本院發
    布第二次通緝日止，共計1 年又29日，此段期間本院乃依法
    行使審判之程序，依司法院大法官會議釋字第138 號解釋，
    此時追訴權既無不行使之情形，自不生時效進行之問題，其
    時效應停止進行。綜上，本件追訴權之時效，依修正前刑法
    第80條第2 項前段之規定，自被告83年12月7 日（被告所開
    立最後1 紙支票之發票日）犯罪終止日起算，加上10年之時
    效期間，時效停止進行之期間2 年6 月、5 月24日、1 年又
    29日，本件追訴權時效完成日應為98年2 月1 日。職是，本
    件被告犯罪之追訴權時效既已完成，揆諸前開說明，爰不經
    言詞辯論，逕為免訴判決之諭知。
據上論斷，依刑事訴訟法第302 條第2 款、第307 條，刑法施行
法第8 條之1 ，判決如主文。
中    華    民    國    99    年    4     月    29    日
                  刑事第十二庭  審判長法  官  魏于傑
                                      法  官  李文娟
                                      法  官  羅國鴻
以上正本證明與原本無異。
如不服本判決，應於判決送達後10日內向本院提出上訴狀（應附
繕本），其未敘述上訴理由者，應於上訴期間屆滿後20日內補提
理由書狀於本院，上訴於臺灣高等法院。
                                      書記官  戴育萍
中    華    民    國    99    年    5     月    6     日

司法院資訊處製作；財團法人民間司法改革基金會備份。
